【裁判字號】    98,訴,70
【裁判日期】    980624
【裁判案由】    違反槍砲彈藥刀械管制條例等
【裁判全文】
臺灣花蓮地方法院刑事判決                98年度訴字第70號
公  訴  人  臺灣花蓮地方法院檢察署檢察官
被      告  戊○○
被      告  甲○○
上列二人共同
選任辯護人  范明賢律師
上列被告因違反槍砲彈藥刀械管制條例等案件，經檢察官提起公
訴（97年度偵字第5543號），本院判決如下：
    主  文
戊○○未經許可，持有可發射子彈具有殺傷力之改造手槍，處有
期徒刑年貳月，併科罰金新臺幣伍萬元，罰金如易服勞役，以
新臺幣壹仟元折算壹日。扣案之改造手槍壹枝（含彈匣壹個，槍
枝管制編號0000000000）沒收之。
甲○○殺人未遂，處有期徒刑伍年陸月。扣案之改造手槍壹枝（
含彈匣壹個，槍枝管制編號0000000000）沒收之。
    事  實
一、戊○○、甲○○均明知不得擅自持有可發射子彈之改造手槍
    。戊○○竟基於持有前開槍枝之犯意，於民國91、92年間某
    日，自網路上以新臺幣（下同）6 千元代價，購得具殺傷力
    之仿GLOCK廠27 型半自動手槍製造換裝土造金屬槍管而成之
    改造手槍1枝（含彈匣1個、槍枝管制編號0000000000）及不
    具殺傷力之口徑9MM制式子彈1顆後即無故而持有之。嗣於97
    年11月25日凌晨0 時許，戊○○攜帶上開改造手槍（內含彈
    匣1個及上開子彈1顆），與甲○○一同前往花蓮縣玉里鎮○○路○段132 號「開心果KTV」飲酒，戊○○並將上開改造手
    槍藏放於其腰際，嗣因戊○○與乙○○在上開KTV 內發生口
    角爭執並互相拉扯，甲○○見狀，竟基於未經許可持有其他
    可發射子彈之改造手槍及殺人之犯意，逕自戊○○腰際取出
    該改造手槍而持有之，並持上開槍枝指著乙○○頭部，並向
    乙○○恫稱：「要給你死」等語，隨即朝乙○○頭部扣扳機
    ，因該子彈未順利擊發而未能得逞；雙方隨即互相拉扯至上
    開KTV 店外，甲○○復基於上揭殺人之犯意，接續持上開改
    造手槍朝乙○○上半身開1 槍，又因子彈未為順利擊發而未
    能發生傷亡之結果而未得逞，嗣乙○○乘機逃離現場，甲○○則將上揭改造手槍藏放置在戊○○所有之車牌號碼KY-741
    9 號自小客車副駕駛座位下方，並駕駛該車輛搭載戊○○、
    己○○、丁○○等人離開現場，甲○○於途中在車上將該改
    造手槍拿起來研究為何子彈未為擊發後，又將該槍放回副駕
    駛座位下方。上開KTV店員丙○○在前揭KTV店外拾得上開不
    具殺傷力之子彈1 顆，並交給友人張品祥一起送至派出所交
    付予員警處理。嗣經警據報於97年11月25日下午1時30 分許
    ，於停放在花蓮縣瑞穗鄉○○路355 號之戊○○所有之上揭
    車牌號碼KY-7419 號自小客車內，查獲上開具殺傷力改造手
    槍1枝（含彈匣1個）。
二、案經花蓮縣警察局玉里分局報請臺灣花蓮地方法院檢察署檢
    察官偵查起訴。
    理  由
壹、證據能力
一、內政部警政署刑事警察局98年1月12日刑鑑字第 0970186019
    號鑑驗書（見偵查卷第21頁至第22頁），雖屬被告以外之人
    於審判外之書面陳述，但係由司法警察機關送請受檢察機關
    概括囑託之機關鑑定所為書面報告，性質上等同檢察官囑託
    機關為鑑定者，合於刑事訴訟法第208條、第206條第1 項規
    定，當符同法第159條第1項所示法定例外得為證據之情況，
    此有最高法院96年度台上字第2860號刑事判決意旨可稽，則
    上開槍彈鑑定書具有證據能力。
二、搜索扣押筆錄及扣押物品目錄表所載被告自行填寫以外之內
    容，同屬被告以外之人於審判外之書面或言詞陳述，然當事
    人、辯護人於本院於準備程序迄至言詞辯論終結前均未加以
    爭執，本院審酌各該書面陳述作成時之情況認無不當之處，
    適為本案證據，依刑事訴訟法第159條之5第1 項規定，得為
    證據。
三、蒐證照片、扣案槍枝，非屬供述性證據，且無違背法定程序
    取得之情形，依刑事訴訟法第158條之4反面規定，當具有證
    據能力。
四、證人乙○○於警詢陳述，係屬被告以外之人於審判外之陳述
    ，而乙○○於警詢陳述之內容與本院審理時證述之內容大致
    相符，被告及辯護人均否認證人乙○○於警詢證述之證據能
    力，則乙○○於警詢之證述並無證據能力。
五、按被告之自白，非出於強暴、脅迫、利誘、詐欺、疲勞訊問
    、違法羈押或其他不正之方法，且與事實相符者，得為證據
    ，刑事訴訟法第156條第1項定有明文。本案被告甲○○、戊○○於警詢、檢察官偵查中關於其2 人各自持有改造手槍之
    自白，均未抗辯具有非任意性之情形，本院亦查無明顯事證
    有上述不正訊（詢）問之情，應認其自白具有任意性，而有
    證據能力。
六、按被告以外之人於審判外之言詞或書面陳述，除法律有規定
    者外，不得作為證據。被告以外之人於審判外之陳述，雖不
    符前4 條之規定，而經當事人於審判程序同意作為證據，法
    院審酌該言詞陳述或書面陳述作成時之情況，認為適當者，
    亦得為證據；當事人、代理人或辯護人於法院調查證據時，
    知有第159 條第1 項不得為證據之情形，而未於言詞辯論終
    結前聲明異議者，視為有前項之同意。刑事訴訟法第159 條
    第1項、第159條之5就此定有明文。查卷附除上揭證據外，
    本判決所援引被告以外之人於審判外之陳述，依據前開規定
    ，屬於傳聞證據，惟本案當事人對於上開證據之證據能力，
    於準備程序中均不爭執，迄本案言詞辯論終結前，亦未就證
    據能力問題為爭執，揆諸上開規定，上揭證據均得採為本案
    證據。
貳、實體部分
一、訊據被告戊○○、甲○○各坦承非法持有上揭具殺傷力之改
    造手槍之犯行；惟被告甲○○矢口否認有何殺人未遂之犯行
    ，並辯稱：我沒有要殺乙○○的意思，我有事先把子彈從彈
    匣退出來，而且我不是對著乙○○的臉部及上半身開槍，我
    也沒有跟呂東說恫稱：「要給你死」，又於店外時該槍也是
    空槍，是不小心擊發，並不構成殺人未遂云云。經查：
  (一)於民國91、92年間某日，被告戊○○自網路上購得具殺傷力
    之仿GLOCK廠27 型半自動手槍製造換裝土造金屬槍管而成之
    改造手槍1枝（含彈匣1個，槍枝管制編號0000000000）及不
    具傷力之口徑9 MM制式子彈1顆後即無故而持有之，並於 97
    年11月25日凌晨0時許，攜帶上開改造手槍（內含彈匣1個，
    上開子彈1 顆），與被告甲○○一同前往花蓮縣玉里鎮○○
    路○段132 號「開心果KTV」飲酒，被告戊○○將上開改造手
    槍藏放在其腰際間，嗣因戊○○與被害人乙○○於上開 KTV
    內發生口角爭執並互相拉扯時，被告甲○○見狀，逕自戊○○腰際取出該改造手槍而持有之等情，業據被告戊○○、甲○○於警詢、偵查及本院審理時坦承不諱，且有搜索扣押筆
    錄、扣押物品目錄表各1份在卷可稽，並有扣案之槍枝1枝可
    按。又扣案之槍枝1枝（槍枝管制編號0000000000 ）經送鑑
    定結果，認係改造手槍，由仿GLOCK廠27 型半自動手槍製造
    之槍枝，換裝土造金屬槍管而成，經檢視，雖槍枝欠缺抓子
    鉤，惟不影響槍枝之擊發功能，可供擊發適用子彈，認具殺
    傷力，有內政部警政署刑事警察局98 年1 月12 日刑鑑字第
    0970186019號鑑驗書1 份在卷可稽。被告戊○○、甲○○就
    上揭非法持有上揭具有殺傷力之改造手槍之犯行，均堪以認
    定。
  (二)被告甲○○於本院審理時雖辯稱：我並無殺人之犯意，且我
    已將子彈退出後，才對乙○○擊發，於店外是不小心擊發云
    云。然查，證人乙○○於本院審理時具結證稱：我與被告戊○○發生口角時，被告甲○○就在旁邊，被告甲○○從被告
    戊○○腰後面把槍拿出來後先對天花板開槍，我有聽到扣扳
    機的聲音，但沒有擊發，接著被告甲○○就再拉一次滑套，
    對著我的頭部開槍，因為距離太近，我來不及閃躲，所以我
    有聽到扣扳機的聲音，當被告甲○○持槍對著我時，他對我
    罵髒話並用台語說「要給我死」，當甲○○持槍對我頭部開
    槍，子彈並未擊發，所有的人就都到開心果KTV 店外；被告
    甲○○在店外面還有拿槍對著我的上半身，距離我約本院第
    二法庭應訊台到審判長所在的位置，我有看到他拉滑套，有
    東西跑出來，但我沒有注意到有什麼東西跑出來，後來我就
    跑掉等語綦詳；且證人己○○於本院審理時亦證稱：扣案改
    造手槍是被告戊○○的，到KTV 時，則看到被告甲○○拿槍
    拉滑套、扣扳機朝天板開了一槍，有聽到喀一聲，但沒有擊
    發。後來到店外，被告甲○○有拿著槍指著乙○○上半身，
    被告甲○○事後跟我說他有扣扳機，但是未擊發等語；又證
    人蘇胤澤亦證稱：我看到被告甲○○在開心果KTV 店內、外
    均有做開槍動作，當場我沒有聽到槍枝擊發的聲音，應該都
    未擊發等語明確（見警卷第32頁至第34頁）；證人庚○於本
    院審理時亦證稱：當天我在店內雖沒有看到被告甲○○拿槍
    指著乙○○，但我後來有陪同刑事組的人一起看監視錄影帶
    ，從錄影帶可以看到甲○○拿槍指著另外一個人（指乙○○
    ），而在店外時，我看到被告甲○○又持槍對著乙○○，我
    沒聽到槍枝擊發之聲音，沒有注意有無扣扳機，但我有聽到
    彈匣掉下來聲音等語明確；復證人丙○○於警詢時亦證稱：
    甲○○用槍口指著乙○○臉部，並辱罵乙○○，乙○○就與
    甲○○及戊○○走出店外互毆，被告甲○○又拿著槍指著乙○○的身體開一槍，結果沒有擊發等語；再者，被告甲○○
    於本院審理時、準備程序時亦曾自承：我拿槍指著乙○○的
    頭，可能有壓到扳機，因為他們有聽到聲音，在店外有拿槍
    指著乙○○的身體等語綦詳。足認被告被告甲○○在開心果
    KTV 店內確實有持槍對著乙○○的頭部，並扣扳機；於開心
    果KTV 店外，亦有再持槍對著乙○○上半身，並扣下扳機，
    但子彈均未擊發等情至為明確。被告甲○○於本院準備程序
    時辯稱：未在店內拿槍指著乙○○頭部開槍，且未在店外持
    槍對著乙○○開槍，係不小心壓到扳機等情，顯與事實不符
    ，尚難採信。又證人己○○雖於本院審理時證稱：伊沒有聽
    到被告甲○○跟乙○○說什麼話等語；然證人己○○證稱：
    伊當時站離被告甲○○較遠，且當時很吵，所以伊沒有聽到
    被告甲○○向乙○○說什麼話等情，而證人即被害人乙○○
    當時係與被告甲○○為直接面對面對談之人，與被告甲○○
    之距離較為接近，且乙○○當時又遭逢被告甲○○持槍對著
    伊頭部，乙○○當會更加留意被告甲○○的一舉一動及言語
    無疑；況證人乙○○於本院審理時亦證稱：我與被告甲○○
    之前並不認識，當天我是與戊○○發生口角後互相拉扯，被
    告甲○○見狀自戊○○腰際取出該改造手槍等語，證人即被
    害人乙○○與被告甲○○並無任何恩怨仇隙，證人乙○○於
    本院審理時之證述業經具結，且其陳述前後一致，當無設詞
    誣陷被告甲○○，而自陷於偽證刑責之虞。則證人乙○○證
    述被告有對伊說「要給你死」等語，及扣扳機開槍等語堪可
    採信。
  (三)證人乙○○於本院審理時證稱: 被告甲○○在店內、店外拿
    槍對著我時，均有扣扳機，但子彈沒有擊發，我沒有看到被
    告甲○○有將槍內的子彈拿出來等語。且證人丁○○於本院
    審理時證稱：被告甲○○先拿槍指天花板，再指乙○○，時
    間蠻接近，己○○有去拉被告甲○○到旁邊，但我沒有看到
    被告甲○○退子彈，被告甲○○又回來拿著槍指著乙○○，
    乙○○就往外跑。在店外時，被告甲○○拉兩下槍機，對方
    的人打他，槍就掉下來，槍快分解，我有看到子彈彈出來等
    語。又證人丙○○於本院審理時證稱：我在店外看到拿槍的
    人先扣扳機，沒有擊發，發出喀的一聲，接著再拉槍機，子
    彈就跳出來，我係在店外撿到扣案之子彈，我和張品祥就將
    子彈交至派出所等語明確；且證人庚○於本院審理時亦證稱
    ：子彈是丙○○在店外撿到等語綦詳；復證人張品祥於警詢
    時也證稱子彈是丙○○撿到等情；足認扣案之子彈是丙○○
    在該KTV 店外所撿到，且扣案之子彈係被告甲○○在店外拿
    槍指著乙○○，於扣扳機，又再拉一次槍機後，子彈始自槍
    枝上方彈跳出來，子彈並非係自被告甲○○手中或衣褲中掉
    落、或掉落在店內等情至明，顯見被告甲○○於店內及店外
    共2 次持槍對著乙○○開槍時，其所持之改造手槍內均裝有
    該扣案之子彈1 顆，被告甲○○於持槍對著乙○○開槍之前
    ，並未先將子彈自彈匣中取出來等情甚為明確。
  (四)證人己○○於本院審理時雖證稱：在KTV 店內，被告甲○○
    扣扳機、朝天花板開了一槍，但沒有擊發，後來他跑到沙發
    去退子彈，因為那時有很多人攔住他，他說他要旁邊退子彈
    ，他沒有說的很大聲，只對我說云云；證人庚○於警詢時證
    稱：兩方人馬發生爭執時，被告甲○○就從身上掏出1 把槍
    ，把彈匣卸下來，從彈匣推出1 顆子彈出來說要把子彈拿出
    來，再把彈匣裝入槍枝，就朝店內天花板及呂東叫囂云云；
    證人庚○於本院審理時又證稱：我在警詢時說有一個較胖的
    男生把彈匣卸下來，從彈匣推1 顆子彈出來說要子彈拿出來
    ，我有看到他們在我店內第一桌從彈匣把子彈拿出來，我沒
    有看到他把子彈放在那裏，他退子彈應該是在拿槍比著被害
    人以前，我當時人站在吧台，甲○○站在第一桌退子彈，所
    以我有看到，旁邊有人拉他，他退子彈時是他們雙方正在衝
    突中云云（見本院98年6月3日審判筆錄）。然被告於本院審
    理時卻陳稱：我先朝天花板開槍，只想嚇乙○○，我躺在沙
    發上拉滑套退子彈，因為我怕射到人，我當時係對己○○、
    蘇胤澤、李舒怡說要退子彈云云（見本院98年5月20 日審判
    筆錄）；而依證人己○○、蘇胤澤、李舒怡於警詢時均未證
    述被告甲○○有告知他們要退子彈乙情，雖證人己○○於本
    院審理時始證述：被告甲○○到旁邊有告訴我說他要退子彈
    ，只對我說而已云云，亦與被告甲○○於本院審理時陳稱：
    其係告訴己○○、蘇胤澤、李舒怡三人要退子彈等情不吻合
    。又被告甲○○自承其係躺著退子彈；然證人庚○於本院審
    理時卻證稱：我看到被告甲○○係站著退子彈，被告甲○○
    、證人庚○二人就被告甲○○在店內如何取出子彈之情節陳
    述亦不相符合，顯然矛盾。再者，證人己○○、乙○○、丁○○均證稱：未看見被告把子彈拿出來等語明確；且證人己○○於本院審理時尚證稱：我沒有看到被告手上有子彈，也
    沒有看到被告有把子彈拿出來，被告甲○○也沒有跟我說子
    彈已經拿出來了，且於我們離開玉里時，在車上，被告甲○○還有拿槍起來研究為何沒擊發，他說為什麼沒擊發出去，
    他有查看子彈有無在裏面，在他查看之前他不確定子彈有無
    在槍裏面，他跟我說槍都散了，要回去找子彈及彈簧等語；
    且證人丁○○於本院審理時亦證稱：被告甲○○在車上有看
    一下槍，說零件有不見，要回去找，且在車上時，被告甲○○有找子彈有無在槍裏面，後來找不到子彈，我們才回現場
    去找等語綦詳。則若如被告甲○○陳述及證人己○○、庚○
    於本院證述被告於持槍對著乙○○之前有將子彈退出，且被
    告甲○○還有告知要將子彈取出乙情屬實，又該改造手槍內
    原僅有1顆子彈，而當天被告戊○○也僅帶1顆即該扣案子彈
    前往上揭KTV ，業據共同被告戊○○、被告甲○○於本院審
    理時陳述在卷，則被告甲○○在店內持槍對著乙○○開槍前
    既已先將子彈取出，理應為被告甲○○自己所明知且能確定
    之情事，即該槍枝內已無子彈，被告甲○○於案發後在離開
    現場的車上，何需查看槍枝為何未能擊發？且不確定槍內是
    否有子彈？顯見被告甲○○於開槍前並未先將子彈取出至明
    。是被告甲○○之陳述及證人庚○、己○○之證述有關被告
    於開槍前有先將子彈取出乙情，顯與事實不符，尚難採信。
    故證人庚○、己○○之上開證述既有瑕疪矛盾之處，尚難採
    為有利於被告甲○○之認定。
  (五)扣案之子彈1顆，經送鑑定結果，認係口徑9MM制式子彈，經
    檢視，彈底具明顯之撞擊痕跡，經試射，雖可擊發，惟發射
    動能不足，認不具殺傷力，此有上揭內政部警政署刑事警察
    局鑑驗書1 份在卷可稽。而該槍枝所有人即被告戊○○證稱
    ：我未曾以該子彈開槍過等語，則該子彈之彈底具明顯之撞
    擊痕跡，顯係被告持槍對著乙○○時，扣扳機致彈底受到撞
    針之撞擊，留下撞擊痕跡至明，亦可佐證被告甲○○對乙○○開槍時，該子彈仍在槍裏面，被告甲○○並未事先將子彈
    取出。而被告甲○○所持之上揭改造手槍，業如前所述，為
    可發射子彈，具有殺傷力，雖該扣案子彈因發射動能不足而
    經認定不具殺傷力，惟該子彈仍係可擊發，顯見當時係因意
    外而致該子彈未能順利擊發，並非客觀上不可能發生危險之
    情形，而該子彈仍可能被擊發；又被告甲○○持具殺傷力之
    改造手槍，內有1 顆可擊發之子彈，並上膛，對著乙○○頭
    部、上半身而開槍，而頭部及上半身內有人體重要器官，若
    受外力撞擊或子彈穿越，仍可能產生死亡之結果，被告甲○○為成年人且具有通常智識能力，理當知悉，竟仍持槍近距
    離對著乙○○頭部、上半身開槍，且對乙○○恫稱「要給你
    死」等語，而扣案改造手槍既係可擊發子彈，且具殺傷力，
    則在客觀上仍具有危險性，顯見被告有殺人之故意，且為障
    礙未遂甚明，
二、核被告戊○○所為，係犯槍砲彈藥刀械管制條例第8條第4項
    未經許可持有其他可發射子彈具有殺傷力之改造手槍罪；被
    告甲○○所為，係犯槍砲彈藥刀械管制條例第8條第4項未經
    許可持有其他可發射子彈具有殺傷力之改造手槍罪、刑法第
    271條第2項、第1 項殺人未遂罪。被告甲○○兩次持槍對被
    害人開槍之行為，係於密切接近之時間、地點實施，侵害同
    一之法益，各行為之獨立性極為薄弱，且係出於同一殺人之
    目的，依一般社會健全觀念，在時間差距上，難以強行分開
    ，應視為數個舉動之接續施行，合為包括之一行為予以評價
    ，屬接續犯。被告甲○○同時持有具殺傷力之改造手槍並對
    被害人開槍而未有致被害人死亡之結果，其行為係以一行為
    同時觸犯數罪名，為想像競合犯，從一重之殺人未遂罪處斷
    ，公訴人認此部分為數罪併罰，容有誤會。又被告甲○○就
    殺人部分已著手於犯罪之實行而未發生被害人死亡之結果，
    為未遂犯，依法減輕其刑。爰審酌被告2 人無故持有扣案槍
    枝，被告戊○○竟隨身攜帶該槍枝至公共場所、影響他人生
    命、身體安全及整體社會治安危害非輕，其2 人各持有扣案
    槍枝之時間長短，被告甲○○竟持槍對著被害人頭部、上半
    身開槍，所幸子彈未能順利擊發未造成被害人傷亡，及被告
    2人素行、犯罪目的、手段、智識程度及生活狀況，被告2人
    就持有改造手槍部分犯後坦承犯行，被告甲○○否認殺人未
    遂犯行，惟已和被害人達成和解，有和解書1 份在卷可稽等
    一切情狀，各量處如主文所示之刑，另就宣告併科罰金部分
    諭知易服勞役之折算標準。末按，扣案之具殺傷力之改造手
    槍1枝（含彈匣1個，槍枝管制編號0000000000），屬違禁物
    ，依刑法第38條第1項第1款規定，併予宣告沒收之。另扣案
    之子彈1 顆因不具殺傷力，非屬違禁物，雖供被告甲○○犯
    殺人未遂罪所用，然非屬被告甲○○所有之物，爰不併予宣
    告沒收之。
據上論斷，應依刑事訴訟法第299條第1項前段，槍砲彈藥刀械管
制條例第8條第4項，刑法第11條前段、第271條第1項、第2 項、
第25條第1項、第2項、第55條、第42條第3項、第38條第1項第 1
款，判決如主文。
本案經檢察官孫源志到庭執行職務。
中    華    民    國    98    年    6     月    24    日
                  刑事第二庭  審判長  法  官  陳世博
                                      法  官  林恒祺
                                      法  官  陳月雯
以上正本證明與原本無異。
如不服本判決應於收受送達後10日內向本院提出上訴書狀，並應
敘述具體理由。其未敘述上訴理由者，應於上訴期間屆滿後20日
內向本院補提理由書 (均須按他造當事人之人數附繕本)「 切勿
逕送上級法院」。告訴人或被害人如對於本判決不服者，應具備
理由請求檢察官上訴，其上訴期間之計算係以檢察官收受判決正
本之日期為準。
中    華    民    國    98    年    6     月    24    日
                                      書記官
附錄本判決論罪科刑之法條：
槍砲彈藥刀械管制條例第8條
未經許可，製造、販賣或運輸鋼筆槍、瓦斯槍、麻醉槍、獵槍、
空氣槍或第4條第1項第1 款所定其他可發射金屬或子彈具有殺傷
力之各式槍砲者，處無期徒刑或5年以上有期徒刑，併科新臺幣1
千萬元以下罰金。未經許可，轉讓、出租或出借前項所列槍枝者
，處5年以上有期徒刑，併科新臺幣1千萬元以下罰金。
意圖供自己或他人犯罪之用，而犯前二項之罪者，處無期徒刑或
7年以上有期徒刑，併科新臺幣 1 千萬元以下罰金。
未經許可，持有、寄藏或意圖販賣而陳列第1項所列槍枝者，處3
年以上10年以下有期徒刑，併科新臺幣700萬元以下罰金。第1項
至第3項之未遂犯罰之。
中華民國刑法第271條
殺人者，處死刑、無期徒刑或 10 年以上有期徒刑。
前項之未遂犯罰之。
預備犯第 1 項之罪者，處 2 年以下有期徒刑。


司法院資訊處製作；財團法人民間司法改革基金會備份。
